【裁判字號】    98,家事聲,1
【裁判日期】    981202
【裁判案由】    拋棄繼承
【裁判全文】
臺灣板橋地方法院民事裁定          98年度家事聲字第1號
抗  告  人  乙○○
上列抗告人因拋棄繼承事件，對於本院98年度繼字第822 號裁定
提起抗告，本院裁定如下：
    主    文
抗告駁回。
抗告費用由抗告人負擔。
    理    由
一、抗告意旨略以：抗告人生母邵名琪於抗告人17歲時與抗告人
    生父離異，嗣於民國61年間另嫁英國籍人士，邵名琪亦入英
    國國籍；77年7 月29日邵名琪死於心肌梗塞，其骨灰係以包
    裹方式寄達台灣，因抗告人無此經驗，是以母親邵名琪尚未
    除戶，僅以台北松山寺之入壇證明為邵名琪已死亡之證明，
    請鈞院明察等語。
二、原審裁定以：被繼承人甲○於民國98年2 月2 日死亡，抗告
    人乙○○係被繼承人甲○之胞姊，係第三順位繼承人，於抗
    告人聲明拋棄繼承前，尚有被繼承人第二順位繼承人即被繼
    承人生母邵名琪未聲明拋棄，此有原審法院依職權調查之戶
    籍資料附卷為憑，是於被繼承人第二順位繼承人未聲明拋棄
    繼承權前，抗告人尚非法定繼承人，其聲明拋棄繼承，於法
    不合，而駁回抗告拋棄繼承之聲請。
三、按抗告，除法律另有規定外，由地方法院以合議裁定之。抗
    告及再抗告，除本法另有規定外，準用民事訴訟法關於抗告
    程序之規定。非訟事件法第44條及第46條分別定有明文。再
    按「遺產繼承人，除配偶外，依左列順序定之：（一）直系
    血親卑親屬。（二）父母。（三）兄弟姊妹。（四）祖父母
    。」「先順序繼承人均拋棄其繼承權時，由次順序之繼承人
    繼承。」；民法第1138條、第1176條第6 項前段分別定有明
    文。
四、經查：
（一）本件被繼承人甲○與抗告人乙○○係姊弟之親屬關係，被
      繼承人於98年2 月2 日死亡，而被繼承人生父呂學孟前於
      91年1 月10日死亡之事實，固據抗告人於原審提出繼承系
      統表、戶籍謄本、除戶戶籍謄本等件為證，並經原審依職
      權調查甲○個人基本資料查明屬實。
（二）而抗告人係被繼承人之第三順序繼承人，聲明人必待其前
      順序之繼承人拋棄或喪失繼承權後，其始成為繼承人，此
      觀上開規定自明。而依原審依職權調查之結果，可知抗告
      人於98年3 月19日具狀聲明拋棄繼承權時，被繼承人先順
      序之繼承人，尚有被繼承人之第二順序繼承人即母親邵名
      琪尚未拋棄或喪失繼承權，此亦有原審卷附之邵名琪個人
      基本資料查詢結果可稽。
（三）抗告人主張被繼承人之母邵名琪已於77年7 月29日死於心
      肌梗塞，固據提出台北松山寺入壇證明影本為佐，惟經本
      院依職權向財團法人臺北市松山寺函查，據該臺北市松山
      寺函覆及所提供之附件以觀，僅得知悉「…該名邵名琪係
      在77年10月8 日遷入，登載在登錄簿上登證號702 號，其
      上記載是子女3名，分別為甲○、呂恂、呂文…松山寺於
      87年間再放置靈骨牌位地點發生祝融事件，嗣經協調由佛
      光山進行接管，佛光山接管後將放置靈骨牌位處重新整修
      ，重為更換永久使用權利卡：：：」等情，然該寺僅為私
      人設立之骨灰壇存放地點，並無負責認定何人是否死亡機
      制及法定職權，故該骨灰是否確為邵名琪之骨灰，該寺並
      不具認定之法定職權，自無從依此認定邵名琪已死亡之事
      實，抗告人既未能提出邵名琪之死亡證明書或除戶戶籍謄
      本，本院復已盡調查之能事，仍不能認定被繼承人之母邵
      名琪確實已死亡之事實。從而，本件抗告人具狀聲明拋棄
      繼承時，被繼承人既尚有第二順位之繼承人邵名琪尚未拋
      棄繼承或喪失繼承權，則繼承順序在後之抗告人即非當然
      繼承，其遽為聲明拋棄繼承，於法不合。原審法院以抗告
      人為拋棄繼承權之時尚非法定繼承人，駁回聲明人之聲明
      ，並無違誤。抗告人之抗告，顯無理由，應予駁回。
五、據上論結，本件抗告為無理由，爰裁定如主文。
中    華    民    國    98    年    12    月    2     日
                  家事法庭審判長  法  官  林錫凱
                                  法  官  郭光興
                                  法  官  劉大衛
以上正本係照原本作成。
如不服本裁定，僅得於收受本裁定送達後10日內，以適用法規顯
有錯誤為理由，向本院提出再抗告狀，（須附繕本一份及繳納再
抗告裁判費新台幣1,000 元），經本院許可後始可再抗告。
中    華    民    國    98    年    12    月    3     日
                                  書記官  高玉彬


司法院資訊處製作；財團法人民間司法改革基金會備份。
